臺灣基隆地方法院民事裁定  
110年度司繼字第116號
聲  請  人  陳華惠  

利害關係人  財政部國有財產署北區分署

法定代理人  郭曉蓉  
上列聲請人聲請選任被繼承人李金海之遺產管理人事件，本院裁
定如下：
    主  文
選任財政部國有財產署北區分署為被繼承人李金海（男，民國00
年0月00日出生，身分證統一編號：Z000000000號，民國109年10
月26日死亡，生前最後住所：基隆市○○區○○○路000號）之遺產管
理人。
准對被繼承人李金海之繼承人為承認繼承之公示催告。
被繼承人李金海之大陸地區以外繼承人，應自前項公示催告最後
登載新聞紙之日起壹年內承認繼承，上述期限屆滿，無繼承人承
認繼承時，被繼承人李金海之遺產，於清償債權並交付遺贈物後
，如有剩餘即歸屬國庫。
遺產管理人應於本裁定確定之日起貳拾日內將本裁定登載公報、
新聞紙或其他相類之傳播工具，並將登載證據檢送本院。
聲請程序費用由被繼承人李金海之遺產負擔。
    理  由
一、按繼承開始時，繼承人之有無不明者，由親屬會議於1個月
    內選定遺產管理人，並將繼承開始及選定遺產管理人之事由
    ，向法院報明；親屬會議依前條規定為報明後，法院應依公
    示催告程序，定6月以上之期限，公告繼承人，命其於期限
    內承認繼承；又無親屬會議或親屬會議未於前條所定期限內
    選定遺產管理人者，利害關係人或檢察官，得聲請法院選任
    遺產管理人，並由法院依前項規定為公示催告，民法第1177
    條、第1178條分別定有明文。是繼承開始時，繼承人有無不
    明，而無親屬會議或親屬會議未於繼承開始時1個月內選定
    遺產管理人者，利害關係人即得聲請法院選任遺產管理人，
    並不以先行召集親屬會議為法院選任遺產管理人前置程序之
    必要。
二、本件聲請意旨略以：被繼承人李金海生前曾立有遺囑，並委
    由聲請人任遺囑執行人，因被繼承人於民國109年10月26日
    死亡，被繼承人之繼承人有無不明，而其親屬會議亦未於一
    個月內選定遺產管理人，為確保聲請人之權利，爰依法聲請
    選任聲請人為被繼承人之遺產管理人等語。
三、查被繼承人李金海死亡時是否尚有繼承人未明，此有聲請人
    所提之繼承系統表、除戶戶籍謄本及本院依職權函請基隆○○
    ○○○○○○提供之戶籍資料等件在卷可稽，依民法第1176條第6
    項規定準用同法第1177條第1項規定，親屬會議應於繼承開
    始之日起1個月內選定遺產管理人，惟自繼承開始之日起已
    逾1個月，被繼承人之親屬會議仍無選定遺產管理人並向本
    院報明，準此，足認被繼承人所遺財產現處於無人管領之狀
    態，本件確有為被繼承人所遺財產選任遺產管理人之必要；
    又據聲請人所提經公證之遺囑影本所示，被繼承人係選任聲
    請人為遺囑執行人，而聲請人主張為辦理遺囑執行事宜而聲
    請選任遺產管理人，足認聲請人與被繼承人有法律上之利害
    關係，其聲請本院選任遺產管理人，自無不合。次查，依聲
    請人提出之遺囑所載，聲請人係受遺贈人之一，恐就被繼承
    人之遺產有個人利害關係，應不適宜擔任被繼承人之遺產管
    理人。至本院函詢財政部國有財產署北區分署擔任本件遺產
    管理人之意願，由財政部國有財產署北區分署基隆辦事處以
    110年5月31日台財產北基一字第11005040620號函覆並無意
    願擔任遺產管理人等語。惟按民法第1177條之立法理由指明
    遺產管理人之指定，旨在維護公益及被繼承人債權人之利益
    ，顯非以遺產管理人管理遺產是否有實質利益為考量，參以
    家事事件法第136條第3項規定，法院所選任之遺產管理人，
    除自然人外，亦得選任公務機關；又按無人承認繼承之遺產
    ，於清償債權並交付遺贈物後，如有賸餘，應歸屬國庫；非
    公用財產，以國有財產局為管理機關，民法第1185條、國有
    財產法第12條分別定有明文。本院審酌國有財產署依法係非
    公用財產之管理機關，備有財產管理之專才，並具相當之公
    信力，雖其經費支出屬國家資源，然避免因無人管理遺產而
    造成遺產之滅失或毀損，亦屬政府之義務。綜上，本院認財
    政部國有財產署具有財產管理之專業能力，並有相當之公信
    力，且被繼承人之遺產經公示催告程序依法處理後，倘有剩
    餘即歸屬國庫，故為期程序之公正、公信起見，爰指定財政
    部國有財產署北區分署為被繼承人李金海之遺產管理人，並
    依法為公示催告內容之諭知。
四、依家事事件法第127條第4項，裁定如主文。
五、如不服本裁定，應於裁定送達後10日內向本院提出抗告狀，
    並繳納抗告費新臺幣1,000元。　　
中　　華　　民　　國　　110 　年　　7 　　月　　1 　　日
                  家事庭司法事務官　高湘雲